臺灣臺北地方法院民事判決　　　　　　　　　　　　　九十三年度小上字第七八號
　　上　訴　人　乙○○
　　被 上訴 人　富達證券投資顧問股份有限公司
　　法定代理人　甲○○
　　訴訟代理人　馬靜如律師
　　　　　　　　李如龍律師
　　　　　　　　倪伯萱律師
右當事人間請求損害賠償等事件，上訴人對於中華民國九十三年三月二十二日本院台
北簡易庭九十三年度北小字第六五０號第一審小額民事判決提起上訴，本院判決如下
：
    主  文
上訴駁回。
第二審訴訟費用新台幣壹仟伍佰元由上訴人負擔。
    理  由
一、按關於請求給付金錢或其他代替物或有價證券之訴訟，其標的金額或價額在新台
    幣十萬元以下者，適用本章所定之小額程序。對於小額訴訟之第一審裁判，得上
    訴或抗告於管轄之地方法院，其審判以合議行之。小額訴訟程序，依上訴意旨足
    認上訴為無理由者，得不經言詞辯論為之。民事訴訟法第四百三十六條之八第一
    項、第四百三十六條之二十四、第四百三十六條之二十九分別定有明文。經查，
    本件訴訟標的金額為新台幣（下同）三萬元，依上開規定，應適用小額訴訟程序
    ，合先敘明。
二、本件上訴人上訴意旨略以：被上訴人於民國九十二年十月三十日未經伊本人同意
    ，出示伊於八十七年九月十七日傳真交付予訴外人徐華武請其轉交予「富達投資
    」使用之個人隱私資料，作為寄送存證信函之地址，被上訴人所為係屬不法侵害
    伊之隱私權、名譽權，依民法第十八條、第一百八十四條及第一百九十五條規定
    ，應負損害賠償責任。爰依侵權行為法則求為命被上訴人應給付伊三萬元及自起
    訴狀繕本送達翌日起加計法定遲延利息之判決。並於本院聲明：(一)原判決廢棄。
    (二)被上訴人應給付伊三萬元及自起訴狀繕本送達翌日起至清償日止，按週年利率
    百分之五計算之利息。
三、被上訴人則以：上訴人並舉證證明伊於何時、何地以何方式將其所指個人隱私資
    料揭示予何人知曉，及該項資料與其個人尊嚴、追求幸福有何關係，且上訴人是
    否因而受有損害，其損害之內容及程度為何，是否為法律上保障之隱私權，亦非
    無疑。又上訴人自八十七年十月一日起至九十年五月二十三日止於富達投資集團
    所屬伊公司任職，離職時職稱為投資顧問部協理，富達投資集團並非一特定法人
    或非法人團體，而係對全球由在百慕達成立之富達國際投資公司所投資設立之公
    司之全稱，上訴人交付其所謂個人隱私資料，係為提供至伊公司任職使用，伊自
    有利用該資料之權利，況伊係為將資遣上訴人之文件確實寄送予上訴人，乃引該
    資料中之地址寄送存證信函，亦無侵害上訴人隱私權或名譽權可言等語置辯。並
    於本院聲明：上訴駁回。
四、按不法侵害他人之身體、健康、名譽、自由、信用、隱私、貞操，或不法侵害其
    他人格法益而情節重大者，被害人雖非財產上之損害，亦得請求賠償相當之金額
    ，民法第一百九十五條第一項前段固有明文。惟侵權行為所發生之損害賠償請求
    權，以有故意或過失不法侵害他人權利為其成立要件，若其行為並無故意或過失
    ，或並未侵害他人權利，即無賠償之可言。又所謂隱私權，係指對個人領域內事
    務之控制權，其內容可分為個人空間隱私權、資訊隱私權及個人自主性隱私權等
    三部分，其中資訊隱私權則指個人之資料及通訊有不被揭露之權利。然由於人類
    營社會生活之需要，基於出生登記、就學、就業、醫療及其他人際關係互動之需
    求，將個人資料適度揭露本為必然之舉，故法律所保護之資訊隱私權，應係指有
    關個人之事實、通訊及意見，被合理期待具私密性，而對該等資訊之蒐集、使用
    或流傳有加以阻止或限制之必要。倘經當事人同意，或當事人間有契約或類似契
    約關係而對當事人權益無侵害之虞時，非公務機關基於特定目的，並得對個人資
    料為蒐集或電腦處理，此觀電腦處理個人資料保護法第十八條第一款、第二款規
    定甚明。是以，如雇主於僱用員工時，蒐集員工個人之出生年月日、住所地、教
    育程度、婚姻狀況等資訊而建立個人資料檔案，並於日後發生合約糾紛時，以該
    資料檔案所載之處所作為聯絡地址，即難謂有不法侵害員工隱私權之情事。第按
    所謂侵害名譽，指以言語、文字、漫畫或其他方法貶損他人在社會上之評價，使
    其受到他人憎惡、蔑視、侮辱、嘲笑、不齒與其往來，須行為人有傳播散布之行
    為，始足當之，而名譽有無受損害，則應以社會上對個人評價是否貶損作為判斷
    之依據。
五、經查，本件上訴人於原審以所謂富達投資集團及被上訴人為被告，主張「被告於
    九十二年十月三十日未經本人同意，出示提供本人於八十七年九月十七日傳真交
    付予徐華武僅供予『富達投資公司』之個人隱私資料檔案，上述資料文件未經本
    人同意，被告『富達證券投資顧問股份有限公司』竟然將本人上述隱私資料公開
    揭示，並且作為寄出存證信函之地址」云云（見原審卷第四頁），其中僅提及富
    達投資公司及被上訴人富達證券投資顧問股份有限公司，並未敘及原審被告富達
    投資集團有何侵權行為，且觀諸上訴人起訴意旨，應係指摘被上訴人未經其本人
    同意即將其個人隱私資料公開揭示作為寄出存證信函之地址，而認有侵害其隱私
    權及名譽權之行為。惟查，本件上訴人所提出於八十七年九月十七日傳真交付予
    徐華武之個人隱私資料檔案，其上均有「富達投資」字樣及公司商標，內容復記
    載上訴人之姓名、出生年月日、
    料，且於八十七年間，所謂富達投資集團在我國投資設立之公司亦僅被上訴人富
    達證券投資顧問股份有限公司而已，上訴人既自承係為至「富達投資」任職始交
    付該隱私檔案，衡情當知係至被上訴人公司任職，且上訴人自八十七年十月一日
    起至九十年五月二十三日均在被上訴人公司任職，離職時之職稱為投資顧問部協
    理，亦為其所不爭執，足見該隱私資料檔案係於上訴人受僱於被上訴人前，被上
    訴人事先要求上訴人填載後所建立關於上訴人之資料檔案，則被上訴人與之發生
    勞動契約紛爭時，自得以該資料檔案所載之住所，作為聯絡上訴人之用。是縱然
    上訴人主張被上訴人將其資料檔案公開揭示作為寄發存證信函之地址為可採信，
    揆諸前揭規定及說明，被上訴人亦不構成不法侵害上訴人隱私權之行為，更無貶
    損社會上對上訴人個人評價而侵害其名譽權可言。
六、綜上所述，本件依上訴人所訴事實，在法律上顯無理由，原審不經言詞辯論，為
    上訴人敗訴之判決，經核於法並無不符。本件上訴論旨求予廢棄改判，依其上訴
    意旨，足認其上訴為無理由，爰不經言詞辯論駁回其上訴。
七、本件訴訟費用額，依後附計算書確定如主文所示金額。
據上論結，本件上訴為無理由，依民事訴訟法第四百三十六條之二十九第二款、第四
百三十六條之三十二第一項、第二項、第四百三十六條之十九第一項、第四百四十九
條第一項、第七十八條，判決如主文。
中　　　華　　　民　　　國　　九十三　　年　　　九　　　月　　　三十　　日
　　　                                  民事第四庭審判長法      官  盧彥如
      　　                                              法      官  周玫芳
                                                        法      官  劉又菁
右為正本係照原本作成
本判決不得上訴
中　　　華　　　民　　　國　　九十三　　年　　　九　　　月　　  三十　　日
                                                        法院書記官  楊勝欽
